【裁判字號】    97,易,2284
【裁判日期】    980213
【裁判案由】    妨害自由
【裁判全文】
臺灣板橋地方法院刑事判決              97年度易字第2284號
公  訴  人  臺灣板橋地方法院檢察署檢察官
被      告  庚○○
                      41號
            己○○
上列被告等因妨害自由案件，經檢察官提起公訴（97年度偵字第
16524 號），本院判決如下：
    主  文
庚○○共同以強暴使人行無義務之事，處拘役拾日，如易科罰
金，以新臺幣壹仟元折算壹日；又共同以加害自由之事，恐嚇他
人，致生危害於安全，處拘役貳拾日，如易科罰金，以新臺幣壹
仟元折算壹日。應執行拘役肆拾日，如易科罰金，以新臺幣壹仟
元折算壹日。
己○○共同以強暴使人行無義務之事，處拘役貳拾日，如易科罰
金，以新臺幣壹仟元折算壹日；又共同以加害自由之事，恐嚇他
人，致生危害於安全，處拘役拾伍日，如易科罰金，以新臺幣壹
仟元折算壹日。應執行拘役貳拾伍日，如易科罰金，以新臺幣壹
仟元折算壹日。
    事  實
一、庚○○與甲○○間有債務糾紛，庚○○於民國97年5 月28日
    15時許，因事先得知甲○○將與其友人乙○○相約在臺北縣
    中和市○○路388 號喬福保齡球館（以下簡稱上址保齡球館
    ）見面，庚○○為圖促使甲○○履行所積欠的新臺幣63,000
    元債務，旋於同日15時15分許，夥同己○○一起搭乘由丁○○（俟通緝到案後另行審結）所駕駛之車牌號碼0380－GV號
    自用小客車，前往上址保齡球館等候甲○○前來，以追索債
    款，適見甲○○騎乘機車搭載其女友丙○○抵達上址保齡球
    館，庚○○、己○○與丁○○三人竟共同基於妨害自由之犯
    意聯絡，由庚○○以徒手強拉甲○○之強暴方式，要求甲○○搭乘丁○○所駕駛上開自用小客車，使甲○○行無義務搭
    乘上開車輛前往臺北縣土城市○○路○ 段203 號85℃咖啡店
    （以下簡稱上址咖啡店）之事，甲○○因而上車，留下其未
    及熄火之機車及丙○○在現場；而渠等共同乘車至上址85℃
    咖啡店內之後，庚○○與己○○及丁○○竟另共同基於恐嚇
    之犯意聯絡，由庚○○向甲○○恫稱：若不將所積欠金錢償
    還將讓甲○○無法回家等加害自由之恐嚇言詞，致使甲○○
    心生畏懼，致生危害於其安全，甲○○遂以庚○○的行動電
    話撥打予丙○○告知其人在上址咖啡店，請丙○○代為籌措
    現金還債。嗣經丙○○會同警方於同日18時許，前往上址咖
    啡店而當場查獲庚○○、己○○及丁○○。
二、案經臺北縣政府警察局中和分局報告臺灣板橋地方法院檢察
    署檢察官偵查起訴。
    理  由
一、按刑事訴訟法第159 條第1 項雖規定，被告以外之人於審判
    外之言詞或書面陳述，除法律有規定外，不得作為證據。惟
    同法第159 條之5 第1 、2 項已規定，經當事人於審判程序
    同意作為證據，法院審酌該言詞陳述或書面陳述作成時之情
    況，認為適當者，亦得為證據。當事人、代理人或辯護人於
    法院調查證據時，知有第159 條第1 項不得為證據之情形，
    而未於言詞辯論終結前聲明異議者，視為有前項之同意（指
    同條第1 項之同意作為證據），此乃第159 條第1 項所容許
    ，得作為證據之例外規定之一。經查，本案被告庚○○、己○○及檢察官於言詞辯論終結前，均未就本院所調查之各該
    被告以外之人於審判之陳述（含共同被告基於被告以外之人
    身分所為陳述）等證據主張有刑事訴訟法第159 條第1 項不
    得為證據之情形，渠等僅對於證人甲○○及丙○○於警偵訊
    之陳述主張所言不實，此僅係對於該等證人之證詞證明力有
    所爭執，本院復審酌各該證據作成時並無違法及證明力明顯
    過低之瑕疵等情況，認為適當，是本案經調查之證據均有證
    據能力，合先敘明。
二、訊據被告庚○○、己○○固坦承其等於前揭時間，有搭乘同
    案被告丁○○所駕上開車輛，一起至上址保齡球館前找被害
    人甲○○，並駕車將被害人從該保齡球館前載往上址咖啡店
    等情屬實，惟均矢口否認有何妨害自由犯行，被告庚○○係
    辯稱：我是因為看到乙○○出去，我就從後面跟他去，想說
    應該可以找到甲○○，然後在保齡球館那裡等他，看到甲○○騎乘機車載他女朋友去保齡球館後，我就問他看要如何還
    我錢，請他與我一起到85度C 那裡，我並沒有強拉他過去，
    只是搭住他的肩膀，畢竟他欠我錢，我只是想要要回我的錢
    而已，我並沒有對他動粗，我要請甲○○上車前，也有先詢
    問過他，沒有不給他自由；到了上址咖啡店後，我並沒有恐
    嚇甲○○說若不還錢，就不給他回去的話云云。而被告己○○則辯稱：當天我是與丁○○同車一起去洗車場，洗車場老
    闆庚○○說他要出去一下找人，當時並沒有說要去找誰，然
    後我就拜託丁○○載庚○○過去中和保齡球館，後來甲○○
    有上車，因為甲○○欠庚○○錢，所以我才感覺到甲○○看
    起來很無奈，我當時與丁○○只是陪著庚○○去中和，然後
    到了咖啡店後，我與丁○○坐在旁邊一桌，在等丁○○的車
    子洗好，而庚○○與甲○○在另外一桌講事情，並沒有聽到
    庚○○有恐嚇甲○○云云。經查：
(一)、上揭事實，業據告訴人甲○○於警詢時指訴：伊於97年5 月
    28日15時15分許，在上址保齡球館前遭被告庚○○與己○○
    、丁○○及一名不詳姓名男子以暴力強行將伊拉上車號0380
    －GV號車輛帶到上址咖啡店，當時庚○○與丁○○用手勒住
    我的脖子半拖著我走，並在上址咖啡店內恐嚇伊若不將所欠
    金錢還清將讓伊回不了家，伊心裡很害怕他們會對伊不利，
    即打電話向乙○○借錢，所以他才會到現場等語（見偵查卷
    第15至18頁）；其復於偵訊時結證稱：伊於當天騎機車至上
    址保齡球館，停好車但當未熄火，被告庚○○即上前以手抓
    我脖子，強押我上車，丁○○及己○○跟著我們一起上車，
    由丁○○開車，我坐在後座中間，庚○○坐在我右邊，己○○坐我左邊，車子開往上址咖啡店，被告庚○○在該店內說
    若不把錢還清就不讓我回家，後來是警察到上開咖啡店，伊
    才得以離開等語（見偵查卷第62頁）；再於本院審理時具結
    後證稱：伊於警詢及偵訊時所述均屬實，伊並非自願坐上開
    車輛離去，被告庚○○有跟伊說如沒有處理的話不讓伊回家
    ，而當時被告己○○、丁○○是與伊同桌，但是坐在旁邊，
    沒有說話，伊有用庚○○的電話打給丙○○，並要她幫伊籌
    錢等情綦詳（見本院卷第77至80頁）。參以證人丙○○於警
    詢時證稱：於97年5 月18日15時許，伊與男友甲○○，在中
    和市○○路203 巷口停車時，見到3 名男子強行將甲○○強
    押到錦和路195 巷口上了一部類似棕色自小客車後往土城方
    向離去，事後甲○○於同日15時25分許，打電話告訴伊說他
    因債務關係被強行留在上址咖啡店內，要伊帶錢去救他，伊
    接獲消息後便到錦和派出所請求警方協助營救甲○○等語（
    見偵查卷第20至21頁）；其復於偵訊時結證稱：當天我坐甲○○的機車至上址保齡球館，機車還未熄火，就有一個人衝
    過來用手抓住甲○○，另外2 個人沒有抓甲○○，但他們在
    旁邊，然後就一起走一段路至停放上開自小客車處，甲○○
    是被押著的狀態等情（見偵查卷第63頁）；再於本院審理時
    具結後證稱：伊於偵訊時所述都是實在，當天甲○○騎機車
    載伊至上址保齡球館，庚○○上前用手勾著並繞過甲○○肩
    膀，另外兩個人是站在旁邊，伊看到這樣的情形，就馬上拿
    手機要打電話給伊朋友，後來他們就上車了，甲○○上了車
    子的後座，還有另外一個人上車坐在後座，但伊沒有看到開
    車的那個人上車，當時伊已經跑到另外一邊了，也不知道開
    車的那個人有沒有下車，車子也開走了，甲○○一句話也沒
    跟伊說，伊不知道他們要將甲○○帶走，後來甲○○打了一
    通沒有來電顯示的電話給伊，說他人在土城金城85度C 咖啡
    店，叫伊過去，電話中都沒有說什麼事情，伊到達現場後看
    到他們都在喝咖啡，甲○○跟兩個人同桌，但伊不知道其他
    桌的人有無與甲○○認識，因為其他人伊都不認識，伊到了
    後有問甲○○說到底發生了什麼事情，然後甲○○說欠他6
    萬元，後來就沒有發生什麼事情，後來警察就來了；而伊聽
    說是檳榔攤報警的，當時伊還在保齡球館現場，完全不知道
    發生什麼事情，還在顫抖，事情來得太突然，甲○○一句話
    都沒有跟伊說，伊還在路邊不知道怎麼辦，然後警察上前來
    詢問，問是不是伊報警，警察看伊在發動機車，就來問伊發
    生什麼事情，伊就跟警察說剛才發生的事情，後來甲○○剛
    好就打電話來給我，然後警察就問伊說發生了什麼事情，並
    說跟著去比較安全；又當伊在保齡球館外面時，好像是乙○○打電話給伊的，伊將發生的事情跟乙○○講，也有跟乙○○講說甲○○被帶走等情歷歷（見本院卷第89至93頁）。是
    以，證人丙○○所述其於上址保齡球館所目睹之情節核與被
    害人甲○○所指訴之情節大致相符合。再參酌證人乙○○於
    警詢時證稱：於97年5 月28日15時10分許，丙○○以行動電
    話撥打伊手機，稱甲○○被伊朋友押走，因伊手機快沒電，
    經甲○○來電告訴伊在上址咖啡店，叫伊過去，所以伊前往
    現場瞭解情形等語（見偵查卷第23至24頁）；其於本院審理
    時證稱：伊於97年5 月28日15時15分許有至上址保齡球館，
    原本是與甲○○約見面要拿錢借給甲○○，伊在出發前就有
    將要與甲○○見面一事告訴庚○○，庚○○要伊先過去找甲○○，到了保齡球館時，並沒有遇到庚○○，後來有人打電
    話給伊，叫伊去上址咖啡店，但伊已忘記是誰打的，伊約過
    10至15分鐘即到場，伊有看到被告庚○○、己○○與甲○○
    坐在咖啡店內同一桌，甲○○與己○○坐在一起，庚○○則
    背對著外面，丁○○則在現場走來走去，有時坐著有時沒有
    坐著，有時靠過來坐同桌，庚○○詢問甲○○何時可還所欠
    的錢，因為他最近手頭也很緊，看能不能先拿給他，他也比
    較好做事，甲○○當時打電話給他女友丙○○，請丙○○拿
    錢過來；又當天在伊要去上址咖啡店之前，丙○○好像打了
    兩通電話，但伊沒有聽清楚講什麼，然後伊手機就沒電了等
    情（見本院卷第94至97頁）。則由證人丙○○及乙○○之上
    揭證述參互印證可知，證人丙○○在目睹甲○○被人強行帶
    走之經過後，確有以手機撥打電話予證人乙○○告知上情無
    訛，益徵證人丙○○之證述情節為真實。綜上，應認被害人
    之指訴係有憑據，足堪採信為真實。
(二)、雖被告庚○○以被害人係自願上車與其等前往上址咖啡店內
    商談債務，並未出言恐嚇被害人云云置辯。然查，被害人上
    車並非出於其自願乙節，業據證人甲○○及丙○○證述明確
    。且依據證人丙○○證述被害人甲○○與被告庚○○等人從
    上址保齡球館離去之情狀可知，倘若被害人確有意願隨同被
    告庚○○、己○○及丁○○等人一起前往上址咖啡店，衡情
    被害人甲○○大可騎乘其自己機車前往上址咖啡店，焉會未
    及將其所騎乘之機車予以熄火停放妥當，即坐上被告庚○○
    等人之上開座車離開之理？又其焉會來不及向原本與其同行
    之女友丙○○交待其將與被告庚○○等人一起前往之地點為
    何，而獨留丙○○一人在上址保齡球館即倉促離去之理？況
    依據證人乙○○所述，其原本係與被害人甲○○相約在保齡
    球館見面，則被害人甲○○既已抵達上址保齡球館，焉會不
    及等待乙○○到來或通知乙○○一聲即自行離去之理？由此
    足徵被害人上車非出於自願之指訴並非虛捏。又被告庚○○
    在上址保齡球館前，確有將其右手放在被害人之右肩上，被
    害人係在被告庚○○之左側併行，而被告己○○及丁○○於
    彼時亦有在場乙節，此為被告庚○○等三人所不爭執，雖被
    告庚○○辯稱其當時並沒有強拉被害人過去，只是搭住他的
    肩膀云云，惟經細觀卷附在上址保齡球館附近所設監視器拍
    攝到之監視錄影翻拍畫面6 紙（見偵查卷第40至42頁）可知
    ，被害人於行進間之身體及頭部係向左傾，靠在被告庚○○
    身上，而被告庚○○之右手並非僅輕輕搭放在被害人之右肩
    上而顯有施力將被害人拉往其身邊之態，且其左手亦未見呈
    現行走時自然擺動之姿，由此益徵被害人在上車前確有遭被
    告庚○○加諸強力無誤。又查，酌以被害人係於當日15時25
    分許即抵達上址咖啡店，迄至證人丙○○偕同警方於同日18
    時許止，被害人仍在上址咖啡店內未能離去，則倘若被害人
    未遭受被告庚○○以上述言詞恐嚇，衡情被害人向被告庚○○表明其於彼時之資力狀況及清償債務之方法後，焉有需耗
    費時間滯留在上址咖啡店內近2 個半小時之久？又何以僅能
    在上址咖啡店內撥打電話要求證人丙○○代為籌錢還款而無
    法離開該處以自行籌措之理？由此可見被害人指證其遭恐嚇
    乙節並非虛構。是以，被告庚○○前揭所辯顯係臨訟卸責之
    詞，無足採信。
(三)、雖被告己○○辯稱：當天我是與丁○○同車陪同洗車場老闆
    庚○○過去中和保齡球館找人，後來甲○○有上車，然後到
    了咖啡店後，我與丁○○是坐在旁邊一桌，在等丁○○的車
    子洗好，而庚○○與甲○○在另外一桌講事情，並沒有聽到
    庚○○有恐嚇甲○○云云。惟查，被告己○○既於本院訊問
    時坦稱：後來甲○○有上車，看起來很無奈；伊有看到被告
    庚○○將手搭在甲○○肩膀上等情（見本院卷第25頁、第85
    頁），則衡情被告己○○焉有可能對被害人與被告庚○○併
    肩行走之彼時係遭強押之狀態混然不知之理。又被告己○○
    尚自承其知道被告庚○○在洗車場邀其與同案被告丁○○一
    同去上址保齡球館之目的係為找人，顯見其亦明知被告庚○○事先並未與被害人相約見面乙事，則其在看見被告庚○○
    找到被害人後，即將被害人帶上車，不讓被害人自行騎乘機
    車前往上址咖啡店，而被害人之女友亦不得同行之情形，衡
    情焉有不知被害人上車並非出於自願之理。雖被告己○○尚
    辯稱：伊與丁○○係坐在另一桌聊天，所以沒有聽庚○○與
    甲○○對話云云，惟查，證人甲○○於審理時明確證稱：到
    了在上址咖啡店後，被告庚○○有跟伊說今天沒有處理的話
    ，不讓我回家，當時被告己○○及同案被告丁○○就與伊坐
    同桌等語（見本院卷第78頁）；參以證人乙○○亦於審理時
    證稱：伊到上址咖啡店時，看見被告庚○○、己○○與被害
    人甲○○同桌坐在一起，同案被告丁○○則有時有靠過來坐
    同桌，在現場被告庚○○有詢問甲○○所欠的錢何時可以還
    等情（詳見本院卷第96頁）。又訊據同案被告丁○○於本院
    準備程序時已陳稱：我到了上址咖啡店後，先將我的車開去
    延和路洗，因要等洗車及打臘，然後就走過去上址咖啡店，
    坐在庚○○他們隔壁桌，我有聽到庚○○有向甲○○要錢，
    而甲○○有躲著他等情（見本院卷第25頁），是以，衡情被
    告己○○對於被告庚○○與被害人間之對話，鮮有可能人在
    場卻未予聽聞之理。綜上所述，被告己○○前揭所辯顯與常
    理有悖，應係臨訟避就飾卸之詞，不足採信。本案事證已臻
    明確，被告庚○○、己○○二人犯行洵堪認定。
三、被告庚○○、己○○及丁○○共同以強暴方式使告訴人行無
    義務搭乘上開車輛前往上址咖啡店之事，使被害人甲○○銘
    迫於情勢而同行，渠等並以加害自由之事，恐嚇被害人甲○○，致生危害於安全，核其等所為係犯刑法第304 條第1 項
    之強制罪及同法第305 條之恐嚇危害安全罪。雖起訴書認為
    由被告庚○○以徒手強拉被害人之強暴方式，要求被害人搭
    乘由同案被告丁○○所駕駛之上開車輛，屬妨害被害人搭乘
    上開車輛與否之權利，惟上開車輛既然並非被害人所使用，
    則被害人原本即無搭乘上開車輛之權利，則被告等以強暴方
    式強行被害人上車之行為，應屬使被害人行無義務之事，起
    訴書認為係妨害被害人行使權利，容有誤會，惟因此部分起
    訴事實與被告所為事實同一，且起訴法條之條項相同，自毋
    庸變更起訴法條，附此陳明。被告庚○○、己○○與同案被
    告丁○○三人間，就上開犯行，均有犯意聯絡及行為分擔，
    為共同正犯。又被告庚○○、己○○所犯上開二罪，犯意各
    別，行為互殊，均應予分論併罰。爰審酌被告等犯罪之動機
    係為追索被害人積欠被告庚○○之債務、目的、所用強暴手
    段尚非劇烈、對被害人之自由所生損害程度、犯罪後否認犯
    行之態度，兼酌以被害人與被告庚○○係朋友關係，被害人
    於審理時表示其一度為坦護被告等人之證述係因不想要害被
    告等人（見本院卷第77頁），足徵被害人有意恕宥被告等等
    一切情狀，各量處如主文所示之刑，並諭知易科罰金之折算
    標準，及分別定其等應執行之刑，並諭知易科罰金之折算標
    準，以資懲儆。
據上論斷，應依刑事訴訟法第299 條第1 項前段，刑法第28條、
第304 條第1 項、第305 條、第41條第1 項前段、第51條第6 款
，刑法施行法第1 條之1 第1 項前段、第2 項，判決如主文。
本案經檢察官戊○○到庭執行職務。
中    華    民    國    98    年    2     月    13    日
                        刑事第十七庭法  官  林淑婷
上列正本證明與原本無異。
如不服本判決，應於判決送達後10日內敘明上訴理由，向本院提
出上訴狀 (應附繕本) ，上訴於臺灣高等法院。其未敘述上訴理
由者，應於上訴期間屆滿後20日內向本院補提理由書「切勿逕送
上級法院」。
                                    書記官  莊川億
中    華    民    國    98    年    2     月    16    日
附錄本案論罪科刑法條全文：
中華民國刑法第304條
以強暴、脅迫使人行無義務之事或妨害人行使權利者，處3 年以
下有期徒刑、拘役或3 百元以下罰金。
前項之未遂犯罰之。
中華民國刑法第305條
以加害生命、身體、自由、名譽、財產之事，恐嚇他人致生危害
於安全者，處2 年以下有期徒刑、拘役或3 百元以下罰金。


司法院資訊處製作；財團法人民間司法改革基金會備份。
